臺灣臺南地方法院刑事裁定
111年度聲字第222號
聲  請  人  臺灣臺南地方檢察署檢察官
具  保  人  吳淑霞



受  刑  人  
即  被  告  楊士穎（原名楊忠琪、楊修齊）  





上列具保人因被告犯詐欺案件，經檢察官聲請沒入保證金（111
年度執聲沒字第13號），本院裁定如下：
    主  文
吳淑霞繳納之保證金新臺幣壹拾伍萬元及實收利息，均沒入之。
    理  由
一、聲請意旨略以：具保人吳淑霞因被告楊士穎犯詐欺案件，經
    依檢察官指定之保證金額新臺幣（下同）15萬元，出具現金
    保證後，將被告釋放，茲因該被告逃匿，爰依刑事訴訟法第
    118條、第119條之1第2項及第121條第1項規定，聲請沒入具
    保人繳納之保證金及利息（刑字第00000000號）等語。
二、按具保之被告逃匿，保證金已繳納者，沒入之；依刑事訴訟
    法第118條規定沒入保證金時，實收利息併沒入之；又刑事
    訴訟法第118條第1項之沒入保證金，以法院之裁定行之，刑
    事訴訟法第118條第1項、第119條之1第2項及第121條第1項
    分別定有明文。次按具保者既係藉其所提供之保證金財產權
    擔保被告人身自由之替代處分，則第三人繳納保證金為具保
    者，於被告逃匿時，其所繳之保證金即應遭沒入。至刑事訴
    訟法並無沒入保證金前應通知具保人之規定，惟因沒入保證
    金攸關具保人之財產權，如由第三人具保繳納保證金，於傳
    拘被告（或受刑人）未獲，為使具保者有釐清被告（或受刑
    人）是否故意逃匿之事實，乃通知具保人限期將被告（或受
    刑人）送案，使其有澄清或陳述意見之機會，以確認被告（
    或受刑人）已否逃匿，於無效果時，再行沒入其保證金。此
    乃對具保人實施財產權上強制處分前，賦予其得以陳述、釐
    清之程序保障，非謂沒入保證金應以具保人故意不履行具保
    責任為必要（最高法院110年度臺抗字第1046號刑事裁定意
    旨參照）。
三、經查：
  ㈠受刑人即被告楊士穎前因犯加重詐欺取財案件，經檢察官指
    定保證金15萬元，由具保人吳淑霞繳納上開保證金後，已將
    被告釋放，有國庫存款收款書影本在卷可稽；嗣被告因上開
    案件經本院以108年度訴字第374號判決判處有期徒刑5年，
    檢察官及被告均不服而提起上訴，先經臺灣高等法院臺南分
    院以108年度上訴字第1093號判決駁回上訴，被告不服再提
    起上訴，再經最高法院以109年度臺上字第5657號判決駁回
    上訴，於民國109年12月17日確定在案，由臺灣臺南地方檢
    察署檢察官以110年度執字第553號指揮執行。惟經檢察官傳
    喚被告於110年11月16日14時30分到案接受執行，該執行通
    知書送達至被告指定處所，已由被告於110年10月29日親自
    收受，被告仍未依時到場，經檢察官再囑警至被告居所拘提
    被告，員警按址前往拘提亦未能拘獲，而由臺灣臺南地方檢
    察署於111年1月11日發布通緝，且被告迄今未再受羈押或在
    監執行，復無刑事訴訟法第119條第1項所列「撤銷羈押、再
    執行羈押、受不起訴處分、有罪判決確定而入監執行或因裁
    判而致羈押之效力消滅」之免除具保責任情形等情，則分別
    有上開判決、臺灣臺南地方檢察署110年10月19日執行通知
    函稿、送達證書、臺南市政府警察局第三分局111年1月3日
    回函暨拘票及報告書影本、臺灣臺南地方檢察署通緝書、臺
    灣高等法院被告前案紀錄表、臺灣高等法院在監在押全國紀
    錄表等資料附卷可佐，是被告逃匿之事實首堪認定。
  ㈡又被告於收受應於110年11月16日到案之執行通知後，雖曾再
    向檢察官聲請延緩執行，然檢察官因先前已曾同意被告延緩
    執行逾半年，故業於110年11月10日否准其聲請，並通知被
    告仍應於110年11月16日到案執行，同時將上情一併通知具
    保人等節，另有臺灣臺南地方檢察署110年11月11日通知函
    稿在卷可參；況被告所為不合法、於法無據或無正當理由之
    請求暫緩或延期執行，本不影響原合法傳喚執行之效力，被
    告前既已接獲執行通知書而知悉應於110年11月16日到案接
    受執行，若未接獲檢察官同意延期執行之通知函文，自仍負
    有於原指定期日到案執行之義務（最高法院107年度臺抗字
    第697號、臺灣高等法院臺中分院110年度抗字第1110號、臺
    灣高等法院111年度抗字第50號刑事裁定意旨參照），被告
    竟仍拒未到案，復經檢察官囑警拘提無著而經臺灣臺南地方
    檢察署發布通緝中，有如前述，益見被告確有逃匿之事實無
    疑。
  ㈢再檢察官傳喚被告於110年11月16日14時30分到案執行時，亦
    曾函告具保人，該執行通知書經向具保人之居所為送達，因
    未獲會晤其本人，已於110年10月21日將應送達之文書付與
    有辨別事理能力之受僱人（管理員）乙節，亦有送達證書存
    卷可憑，即已給予具保人及時將被告送案或澄清、陳述意見
    之機會，而已踐行相關之程序保障。
  ㈣從而，本件被告既已逃匿，揆諸首揭規定及裁定意旨，檢察
    官聲請將具保人繳納之上開保證金及利息沒入，為有理由，
    應予准許。
四、依刑事訴訟法第118條第1項、第119條之1第2項、第121條第
    1項，裁定如主文。
中　　華　　民　　國　　111 　年　　2 　　月　　9 　　日
　　　　　　　　　      刑事第二庭   法　官　 蔡盈貞
以上正本證明與原本無異。
如不服本裁定，應於收受送達後5日內向本院提出抗告狀。（應
附繕本）
　　　　　　　　　　　　　　　　　　 書記官　 林耿慧　　
中　　華　　民　　國　　111 　年　　2 　　月　　10　　日